【裁判字號】    99,事聲,43
【裁判日期】    991214
【裁判案由】    公示送達
【裁判全文】
臺灣新竹地方法院民事裁定              99年度事聲字第43號
聲明異議人  中華開發資產管理股份有限公司
法定代理人  陳鑫
相  對  人  呂約翰
            呂麗鈴
上列聲明異議人因對相對人呂約翰、呂麗鈴聲請公示送達事件，
對於民國99年8月25日本院99年度司聲字第323號裁定聲明異議，
本院裁定如下：
    主  文
異議駁回。
    理  由
一、本件聲明異議人聲請及聲明異議意旨略以：原債權人萬泰商
    業銀行股份有限公司於民國91年12月20日將其對相對人呂約
    翰等2人之債權及該債權所附隨之一切從屬權利讓與龍星昇
    第二資產管理股份有限公司，該公司於97年6月25日再將上
    述債權及一切從屬權利讓與聲明異議人，聲明異議人以掛號
    信函將前開債權讓與之事實通知相對人，惟因郵局將上開信
    函退回，致無法送達。聲明異議人業已多次對相對人之戶籍
    地址寄發存證信函，且曾於97年間對相對人位於台北縣中和
    市○○里○○路85巷2弄8號2樓處所寄送，惟均經郵務機關
    以「招領逾期」為由退回，致無法送達，足見相對人實際已
    不居住上開處所，而聲明異議人雖已用相當方法仍無法探知
    其住居所，爰依民法第97條規定，聲請對相對人為公示送達
    ，詎原審竟予駁回，自有未當。為此聲明異議，求予廢棄原
    裁定云云。
二、按應為送達之處所不明者，受訴法院固得依聲請准為公示送
    達，惟表意人非因自己之過失不知相對人居所，始得依民事
    訴訟法公示送達之規定，以公示送達為意思之通知。而前開
    所謂「不知相對人居所」係指相對人遷移，致表意人不知其
    居所者而言。又民事訴訟法第149條第1項第1款所謂「應為
    送達之處所不明」，係指已用相當之方法探查，仍不知其應
    為送達之處所者而言。是以公示送達為意思表示之通知，僅
    因當事人「拒收」、「逾期招領」或「人在國外」等原因未
    受送達，而非應為送達處所不明者，即與公示送達之法定要
    件不合（最高法院87年台抗字第582號裁定意旨參照）。
三、經查，本件聲明異議人主張之事實，固據提出存證信函及批
    退理由為「招領逾期」之信封、相對人戶籍謄本等為證。惟
    查，聲明異議人對相對人所在處所、戶籍地址為送達而經郵
    局以「招領逾期」退回之信件，僅能證明相對人未於通知招
    領之期限內領取該掛號郵件，並不足以證明相對人未住該戶
    籍地且其住居所不明之事實。經原審函請新竹縣政府警察局
    竹東分局查復，據該局函稱：相對人呂約翰甚少返回五峰鄉
    戶籍地，而相對人呂麗鈴確實有居住五峰鄉，雖在新竹市工
    作，假日仍會返回戶籍地，該戶並有其夫葛忠雄居住等情，
    此有該局99年8月18日竹縣東警偵字第0990013502號函可稽
    ，足見相對人呂約翰雖不常返回五峰鄉戶籍地，但並無廢棄
    以戶籍地為住所之意，而相對人呂麗鈴更是仍居住於戶籍地
    ，並未他遷，故相對人均無「應為送達之處所不明」之情事
    ，自與聲請公示送達之要件不符。從而，聲明異議人聲請對
    相對人公示送達，於法不合，不應准許。原裁定駁回聲明異
    議人之聲請，尚無違誤，異議意旨指摘原裁定違法，求予廢
    棄，委無理由，應予駁回。
四、依民事訴訟法第240條之4第3項，裁定如主文。
中    華    民    國    99    年    12    月    14    日
                  民事第一庭   法  官  蔡孟芳
以上正本係照原本作成。
如不服本裁定，應於送達後10日內，向本院提出抗告狀。
中    華    民    國    99    年    12    月    15    日
                               書記官  李慧娟

司法院資訊處製作；財團法人民間司法改革基金會備份。
